高雄高等行政法院判決
110年度交上字第91號
上  訴  人  高雄市政府交通局

代  表  人  張淑娟              
被  上訴人  林偉平                                    
上列當事人間交通裁決事件，上訴人對於中華民國110年8月31日
臺灣高雄地方法院109年度交字第338號行政訴訟判決，提起上訴
，本院判決如下︰
　　主  文
原判決廢棄，發回臺灣高雄地方法院行政訴訟庭。
    理  由
一、緣被上訴人於民國109年4月15日16時38分許，駕駛8W-4803
    號自用小貨車在高雄市小港區華山路200巷無名街口(下稱系
    爭街口)與訴外人李悠程（下稱李君）發生交通事故，復經
    高雄市政府警察局交通警察大隊初步分析研判肇事原因（或
    違規事實）查證結果為「違反道路交通安全規則肇事致人受
    傷」交通違規，遂由該大隊小港分隊警員依肇事原因舉發，
    填掣掌電字第B59A20210號舉發違反道路交通管理事件通知
    單。被上訴人不服舉發，提出陳述並申請裁決，上訴人洵依
    據道路交通管理處罰條例（下稱處罰條例）第61條第3項暨
    違反道路交通管理事件統一裁罰基準及處理細則第45條規定
    於109年9月11日開立高市交裁字第32-B59A20210號裁決書（
    下稱原處分），裁處被上訴人「記違規點數3點」。被上訴
    人不服，提起行政訴訟。經臺灣高雄地方法院109年度交字
    第338號行政訴訟判決（下稱原判決）撤銷原處分，上訴人
    不服，提起本件上訴。
二、被上訴人起訴主張及訴之聲明、上訴人於原審之答辯及聲明
    ，均引用原判決書所載。
三、原判決撤銷原處分，其理由略以：
  ㈠被上訴人駕駛車輛於109年4月15日16時38分，在系爭街口與
    李君發生交通事故，經高雄市政府警察局交通警察大隊初步
    分析研判肇事原因（或違規事實）查證結果為「違反道路交
    通安全規則肇事致人受傷」等交通違規，經該大隊小港分隊
    警員吳水枝依肇事原因舉發，上訴人因而以被上訴人行車至
    無號誌之交岔路口未減速慢行為由，予以裁處。惟查，原審
    勘驗採證光碟結果為：「畫面時間16:36:50-原告車輛(藍色
    小貨車)由畫面右側出現，行駛於對向車道，該車道前方地
    面繪設『慢』標字及黃色網狀線（依採證相片可見該路口並未
    設置交通號誌）、16:36:51-李君騎乘腳踏車由巷口駛出、1
    6:36:53-原告車輛撞擊李君腳踏車後緊急煞車，李君人車倒
    地，原告下車查看…影片結束」。原審為究明被上訴人行車
    至系爭街口是否有減速慢行，當庭諭知上訴人提出被上訴人
    時速之計算結果，經上訴人轉知高雄市政府警察局警察大隊
    至現場測量結果，被上訴人行車時速為36.40公里/小時。
  ㈡次查，事故地點為高雄市○○區○○路000巷，現場並無速限標誌
    ，依道路交通安全規則第93條第1項第1款規定，法定之行車
    速線為50公里/小時，而被上訴人行車速度為36.40公里/小
    時，已如前述，遠低於50公里/小時，足認被上訴人主張其
    行車至系爭街口時，已減速慢行等語，堪信屬實。從而上訴
    人以被上訴人有行車至無號誌路口未減速慢行，肇事致人受
    傷為由，以原處分裁處記被上訴人違規點數3點，即有誤認
    事實及對當事人有利之證據未予調查之瑕疵，上訴人認事用
    法既有有違誤，被上訴人訴請撤銷，為有理由，應予准許。
四、上訴人上訴意旨略以：
  ㈠系爭街口係屬無速限標誌或標線，且未劃設車道線、行車分
    向線或分向限制線之無號誌交岔路口，依道路交通安全規則
    第93條第1項第1款但書、第2項之規定，行至該路口時速不
    得超過30公里，且應減速慢行作隨時停車之準備。原判決既
    已審認被上訴人行車速度36.4公里/小時，則依該路段限速3
    0公里/小時，被上訴人確無減速慢行作隨時停車之準備，違
    反道路交通安全規則第93條第1項第2款之規定。故原審徒以
    「該路段法定行車速度為50公里/小時，而被上訴人行車速
    度為36.40公里/小時」，認被上訴人行至該處時，已減速慢
    行，進而認被上訴人未違反前開規定，將原處分撤銷，顯有
    判決違背法令。
  ㈡肇事地點前設有「慢」字標線、反射鏡及黃色網狀線，則被
    上訴人進入該無號誌交岔路口之際，本應遵守速限30公里，
    且依標誌指示減速慢行，做隨時停車之準備，以避免交通事
    故之發生，惟上訴人仍以超過速限30公里之速度行駛，有違
    反道路交通安全規則第93條第1項第1款、第2款之行為，且
    肇事致人受傷，上訴人依處罰條例第61條第3項裁處，應無
    違誤。原判決以被上訴人未違反道路交通安全規則，將原處
    分撤銷，顯有違背法令，爰提起上訴。並聲明請求：1.原判
    決廢棄。2.被上訴人於第一審之訴駁回。
五、本院查：
  ㈠按「行政法院應依職權調查事實關係，不受當事人主張之拘
    束。」「行政法院於撤銷訴訟，應依職權調查證據；於其他
    訴訟，為維護公益者，亦同。」「（第1項）行政法院為裁
    判時，應斟酌全辯論意旨及調查證據之結果，依論理及經驗
    法則判斷事實之真偽。……（第3項）得心證之理由，應記明
    於判決。」行政訴訟法第125條第1項、第133條、第189條第
    1項前段及第3項分別定有明文。又依同法第237條之9第1項
    、第236條規定，上開規定於交通裁決事件準用之。綜合上
    開規定意旨，可知我國行政訴訟採取職權調查原則，其具體
    內涵包括事實審法院有促使事件成熟，亦即使事件達於可為
    實體裁判程度之義務。在撤銷訴訟及其他涉及公益之訴訟，
    行政機關如就行政處分要件事實之主要事證已予調查認定，
    事實審法院自應依職權查明為裁判基礎之事實關係，不受當
    事人主張之拘束，縱令當事人對其主張之事實不提出證據，
    法院仍應調查必要之證據，不生當事人之主觀舉證責任分配
    問題，僅於行政法院對個案事實經依職權調查結果仍屬不明
    時，始生客觀舉證責任之分配，事實審法院就個案事實未依
    職權調查並予認定，即屬未盡職權調查義務，而有不適用行
    政訴訟法第125條第1項及第133條規定之違背法令情事。又
    倘對於與待證事實有關之證據未予審酌，復未說明其理由，
    即構成同法第243條第2項第6款所謂判決不備理由之當然違
    背法令。
  ㈡按處罰條例第63條第3項規定：「汽車駕駛人，駕駛汽車違反
    道路交通安全規則、第33條之管制規則，因而肇事致人受傷
    者，記違規點數3點；致人重傷者，吊扣其駕駛執照3個月至
    6個月。」可知駕駛汽車違反道路交通安全規則，因而肇事
    致人受傷者，應依此規定裁處記違規點數3點。又按道路交
    通安全規則第93條第1項第1、2款規定：「行車速度，依速
    限標誌或標線之規定，無速限標誌或標線者，應依下列規定
    ：一、行車時速不得超過50公里。但在設有快慢車道分隔線
    之慢車道，時速不得超過40公里，未劃設車道線、行車分向
    線或分向限制線之道路，時速不得超過30公里。二、行經……
    無號誌之交岔路口……應減速慢行，作隨時停車之準備。」可
    知行車速度於無速限標誌或標線，且未劃設車道線、行車分
    向線或分向限制線之道路，時速不得超過30公里。於行經無
    速限標誌或標線，且無號誌之交岔路口應減速慢行，作隨時
    停車之準備。而道路交通安全規則第93條第2款所稱「應減
    速慢行，作隨時停車之準備」，究應減速至何速度，始達可
    「隨時停車」之準備程度，應視當時行車及交通情況依個案
    酌情判斷之。
  ㈢原判決撤銷原處分係以：被上訴人肇事致人受傷之系爭街口
    ，現場並無速限標誌，依道路交通安全規則第93條第1項第1
    款規定，行車速限為50公里/小時，而被上訴人行車速度為3
    6.40公里/小時，遠低於50公里/小時，足認其行車至系爭街
    口時，已減速慢行，並無違反道路交通安全規則第93條第1
    項第2款規定等語，固非無見。
  ㈣惟查，依原審卷附現場照片（原審卷第95頁），系爭街口即
    華山路200巷之道路，劃設有「慢」字警告標線，惟似無速
    限標誌或標線，且未劃有車道線、行車分向線或分向限制線
    ，而屬上開道路交通安全規則第93條第1項第1款但書規定，
    行車速度不得超過時速30公里之路段，則原判決謂「……事故
    地點為高雄市○○區○○路000巷，現場並無速限標誌，依道路
    交通安全規則第93條第1項第1款規定，法定之行車速限為50
    公里/小時」等語，即有誤認該路段行車速度限制之情事。
    原判決依上開錯誤之事實認定，進而作成「而原告（即被上
    訴人）行車速度為36.40公里/小時，已如前述，遠低於50公
    里/小時，足認原告主張其行車至系爭無號誌路口時，已減
    速慢行等語，堪信屬實」之認定，即有不憑證據認定事實之
    違誤。又被上訴人行經無號誌之系爭街口，究有無「減速慢
    行」之事實，是否已減速至可以隨時停車準備之程度，尚屬
    未明，原審就此重要事實，未依職權加以調查，就上開照片
    未予審酌，復未說明其理由，逕以兩造之陳述，臆測系爭街
    口華山路200巷，屬道路交通安全規則第93條第1項第1款規
    定行車速限為50公里/小時之道路，遽認被上訴人業已減速
    慢行，並無違反道路交通安全規則第93條第1項第2款之行為
    進而認定上訴人所為裁處，於法未合，核有未盡職權調查義
    務，判決不備理由，而有不適用行政訴訟法第125條第1項及
    第133條規定及有同法第243條第2項第6款判決不備理由之違
    背法令情事。
  ㈤上訴意旨另主張被上訴人有違反道路交通安全規則第93條第1
    項第1款規定，因而肇事致人受傷等情，係上訴審程序所提
    出之新主張，未經原判決審究，不在上訴審審理範圍。經核
    此部分主張，係裁處機關為支持原處分合法性所為理由之追
    加，應否允許，應於發回後，由原審法院另行判斷。
  ㈥綜上所述，原判決既有上開違誤，且與判決結論有影響，上
    訴人求予廢棄，應認有理由。因本件仍有上開爭點事實應予
    查明，有由原審再為調查審認之必要，本院無從自為判決，
    故將原判決廢棄，發回原審再為調查後，另為適法之裁判。
六、結論：本件上訴為有理由。
中　　華　　民　　國　　111 　年　　6 　　月　　8 　　日
            高雄高等行政法院第三庭
                        審判長法官　蘇　秋　津
                              法官　黃　堯　讚
                              法官　孫　奇　芳
以上正本係照原本作成。
不得上訴。
中　　華　　民　　國　　111 　年　　6 　　月　　8 　　日
                            書記官　宋　鑠　瑾